臺灣高等法院臺南分院刑事判決　　　　　 九十一年度交上訴字第一二九九號　 Ｃ
　　　上　訴　人　臺灣臺南地方法院檢察署檢察官
　　　上　訴　人
　　　即　被　告　乙　○　○
右上訴人因被告過失致死案件，不服臺灣臺南地方法院九十一年度交訴字第一六四號
中華民國九十一年十月四日第一審判決（起訴案號：臺灣臺南地方法院檢察署九十一
年度偵字第五九七五號），提起上訴，本院判決如左：
      主      文
上訴駁回。
      事      實
一、乙○○係全利農工企業有限公司之司機，平日以駕駛大貨車運送公司貨物為其主
    要工作，乃從事駕駛業務之人。其於民國（下同）九十一年二月二日晚間，駕駛
    車牌號碼ＵＫ－六０七號自用大貨車，載運全利農工公司之畜牧廢棄物，沿臺南
    縣東山鄉東山村南一六五號縣道（起訴書誤載為台一六五線公路），由南往北方
    向行駛，欲返回該公司卸除上開廢棄物。於同日晚間八時三十五分許，途經該南
    一六五號縣道十五公里五百公尺處時，理應注意汽車行駛時，駕駛人應注意車前
    狀況，並隨時採取必要之安全措施，又依當時天候晴朗、夜間有照明、路面乾燥
    無缺陷，道路無障礙物、視距復屬良好等情以觀，客觀上亦無不能注意之情事，
    其竟疏未注車前狀況，亦未採取必要之安全措施，適有未依規定繫妥安全帶之洪
    榮舜，駕駛懸掛車牌為三Ｍ－四九四一號之自用小客車（該車原車牌號碼應為Ｄ
    七－九四七五號），沿右述南一六五號縣道，由北往南方向，同時行經該處，亦
    應注意能注意而疏未注意汽車駕駛人飲用酒類後，其血液中酒精濃度超過百分之
    ０‧０五以上者不得駕車（洪榮舜事後經解剖送驗鑑定結果，其血液中之酒精濃
    度高達０．四七三％，即四七三MG／DL），且未注意轉彎車應讓直行車先行，即
    貿然斜穿道路做左轉欲進入該路段東側路旁之砂石場，致乙○○避煞不及，其所
    駕駛之大貨車車頭，乃因之直接與洪榮舜所駕駛之小客車車頭發生碰撞，並造成
    洪榮舜受有肝臟挫裂傷等傷害，且因胸腹腔鈍傷伴有大出血，而當場傷重不治死
    亡。乙○○則於肇事後，犯罪未被有偵查權之公務員或機關發覺前，即向臺南縣
    警察局白河分局警員報案而自首，並坦承肇事進而接受裁判。
二、案經洪榮舜之子甲○○訴由臺灣臺南地方法院檢察署檢察官偵查起訴。
      理      由
一、上訴人即被告乙○○固坦承係全利農工企業有限公司之司機，以從事駕駛為業務
    ，於上揭時地駕大貨車與被害人洪榮舜所駕駛之自小客車發生車禍，並造成被害
    人死亡等事實不諱，惟否認有上揭過失致死犯行，並辯稱：我無過失，當日我是
    正常在行駛，時速未超過五十公里，車子還沒到路口，被害人的車子就迎面撞過
    來，且被害人係酒醉駕車，亦未打左轉方向燈，我即踩煞車，我應無未注意車前
    狀況之疏失云云。經查：
(一)被害人洪榮舜因本件車禍，受有肝臟挫裂傷等傷害，且因胸腹腔鈍傷伴有大出血
    ，而當場傷重不治死亡，此經臺灣臺南地方法院檢察署檢察官督同檢驗員相驗，
    並經法務部法醫研究所鑑定屬實，並製有勘驗筆錄、相驗屍體證明書及鑑定書各
    一份在卷足憑（見相驗卷第二十八、三十一頁、偵字第五九七五號卷第六至十三
    頁）。
(二)且查被告乙○○於警訊時已供稱：我與被害人所駕駛之小客車相距約五十公尺時
    ，即看到對方車輛切入其所行駛之車道等語（見九十一年二月二日警訊筆錄、相
    驗卷宗第六頁正面），於偵查中復自承稱：我在一百多公尺遠時，即看到被害人
    之小客車斜斜過來等情（見九十一年二月三日偵訊筆錄、相驗卷宗第十七頁正面
    ）；另證人即本件車禍發生前，駕車跟在被害人洪榮舜所駕駛小客車後方之邱連
    水於原審審理時到庭結證稱：當天我是往南要去東山，我當時跟在被害人小客車
    後面約四、五十公尺左右，快到肇事現場時，有看見被害人小客車有打左轉方向
    燈，且有踩煞車減速，我無法判斷有無停止，隨後被害人小客車稍有左轉，突然
    間就被大貨車撞上，我感覺大貨車開的很快，但是我沒辦法判斷大貨車的車速有
    多快，小客車轉彎時並沒有突然轉彎，是很順暢的左轉，還沒完成轉彎就被撞‧
    ‧‧肇事前我跟被害人的車有三、四分鐘，並沒有發現被害人的小客車有異狀的
    情形，被害人打方向燈到被撞時間不久，被害人大概在轉彎前十幾公尺打方向燈
    的，慢慢的開準備左轉等語（見原審卷第五十一、五十二頁），顯見本件被害人
    於車禍發生前做左轉彎時，本有打方向燈，且其轉彎之情形亦非突然，而被告於
    肇事前駕駛大貨車距離被害人所駕駛之小客車五十公尺以上之距離時，即已發現
    被害人之小客車有斜穿道路欲做左轉至明。
(三)再觀諸卷附道路交通事故調查報告表一紙及事故現場及車損蒐證照片二十六張，
    可知被告乙○○所駕駛之大貨車與被害人洪榮舜所駕駛之小客車發生撞擊後，兩
    車停止位置相距不遠，而兩車之撞擊角度亦不大，被害人之小客車與被告之大貨
    車二車之前輪，肇事時則均打向左方，但被告之大貨車前輪打向左方之角度較大
    ，被害人之小客車前輪打向左方之角度較小，顯見撞擊當時之一剎那間，被害人
    之小客車係於行駛中欲作左轉，而被告之大貨車則係在尚有速度之情況下直行，
    此情復有臺灣省車輛行車事故覆議鑑定委員會九十一年五月二十一日府覆議字第
    九一０六二０號函一份在卷可憑，堪認本件車禍之發生肇因於被告預見到被害人
    駕上開小客車斜穿道路作左轉行駛時，竟未及早減速慢行，作隨時停車之準備，
    並採取必要之安全措施，以致將撞及時仍左閃不及，因而二車互撞。
(四)按汽車行駛時，駕駛人應注意車前狀，並隨時採取必要之安全措施，道路交通安
    全規則第九十四條第三項定有明文。被告乙○○自承於七十八年一月間已領有大
    貨車駕照（見相驗卷第六頁正面），係有多年駕駛經驗之人，於上揭時地駕車行
    駛，理應注意前開道路交通安全規則，而案發當時天候晴朗、夜間有照明，且路
    面乾燥無缺陷、道路上未有任何障礙物、視距復屬良好等情，則有前述道路交通
    事故調查報告表載明可考，據此判斷，客觀上亦無不能注意之情事，其竟疏未注
    車前狀況，既已預見被害人打方向燈欲做左轉彎時，竟亦未採取必要之安全措施
    ，即貿然前行，以致不慎與被害人洪榮舜所駕駛之小客車發生碰撞，並造成被害
    人死亡之結果，是被告顯有過失甚明。而本件經送臺灣省臺南區行車事故鑑定委
    員會及臺灣省車輛行車事故覆議鑑定委員會鑑定結果，亦均認被告乙○○之駕駛
    行為，應係本件車禍之肇事次因，此有上開二鑑定委員會九十一年三月十三日南
    鑑字第九一０二四九號函附之鑑定意見書（鑑定意見一）及九十一年五月二十一
    日府覆議字第九一０六二０號函各一份在卷可考（見相驗卷第四十九至五十二頁
    、第五十四、五十五頁），益證被告乙○○駕車肇事確有過失無訛。至於被害人
    洪榮舜事後經法醫解剖並將血液送驗結果，其血液中之酒精濃度，竟高達四七三
    MG／DL（即０‧四七三％），此有法務部法醫研究所九十一年六月十九日法醫理
    字第０九一０００一四五九號函附之（九一）法醫所醫鑑字第０一六五號鑑定書
    存卷可佐（見偵字第五九七五號卷第十二頁），業已超過可得合法駕車之血液中
    酒精濃度０‧０五％之標準甚多，顯見被害人係於大量飲酒後而駕駛前述小客車
    至明。雖證人邱連水所證述：肇事前其跟被害人的車有三、四分鐘，並沒有發現
    被害人的小客車有異狀的情形，被害人打方向燈到被撞時間不久，被害人大概在
    轉彎前十幾公尺打方向燈的，慢慢的開準備左轉，而無異常之駕駛情形等語（見
    原審卷第五十二頁），然衡諸常理及經驗法則，被害人大量飲酒後，其反應及操
    控能力難免變差，已不能確保駕駛人穩定而有效地操控動力交通工具，其左轉見
    對向有被告來車時，應無法如正常人一般之立即反應，並進而採取安全之避煞措
    施，應堪認定。從而，被害人之酒後駕車行為，係本件車禍肇事之主要因素之一
    ，殆無疑義。又被害人疏未注意汽車轉彎時應讓直行車先行而貿然左轉之駕駛行
    為，亦為本件車禍之肇事主因，而前開二委員會之鑑定結果亦同此認定，有上開
    鑑定書可稽。然被告之上述過失，既與被害人之過失併合而為本件車禍之肇事原
    因，則被害人之過失，或可供為被告量刑時之斟酌，但被告之刑責，則不能因此
    相抵而獲得減免。又被告過失駕車肇事行為，與被害人之死亡結果間，客觀上衡
    之，應具有相當因果關係，亦堪認定。
(五)又證人邱連水雖證稱：我感覺肇事時大貨車開的很快，但沒辦法判斷大貨車的車
    速有多快等語（見原審卷第五十一頁），惟參照本件車禍之道路交通事故調查表
    之警繪現場圖及事故現場及車損蒐證照片，可知二車撞擊後，被告之大貨車停止
    之位置，距離二車之撞擊點甚近，而且亦無明顯之煞車痕跡，故被告所駕駛之大
    貨車於肇事前之行車速度，應非極快。此外，亦查無其他積極事證，足以證明被
    告所駕駛之大貨車確有高速行駛之情形，是本件被告於肇事當時，應無行車超速
    之駕駛行為，附此敘明。
    綜上所述，相互參證，故被告上開所辯，顯係事後避重就輕之詞，委無足採。其
    事證明確，犯行堪予認定。
二、查被告乙○○業坦供其係全利農工企業有限公司之司機，平日即以駕駛大貨車運
    送公司貨物為其主要工作（見相驗卷第五頁），乃從事駕駛業務之人。其於上開
    時地駕駛大貨車載運公司畜牧廢棄物而不慎肇事，並致被害人洪榮舜死亡，核其
    所為係犯刑法第二百七十六條第二項之業務過失致死罪。又被告於肇事後，犯罪
    未被有偵查權之公務員或機關發覺前，即向臺南縣警察局白河分局報案自首並坦
    承肇事，進而接受裁判等情，有卷附之道路交通事故調查報告表及警訊筆錄載明
    可證（見同上卷第四至六頁），應依刑法第六十二條前段自首之規定，減輕其刑
    。
三、原審以被告罪證明確，因予適用刑法第二百七十六條第二項、第六十二條前段、
    第四十一條第一項前段，罰金罰鍰提高標準條例第一條前段、第二項等規定，並
    審酌被告之生活狀況、品行、智識程度、本件犯罪所生之危險、損害，以及被告
    肇事後雖未積極與告訴人甲○○及被害人之其他家屬，洽商民事損害賠償事宜，
    且雙方過失程度，所造成被害人死亡之嚴重結果，然被害人肇事前未依規定繫妥
    安全帶，則有上開道路交通事故調查報告表記明可證（參見該報告表第二十九項
    ），此等情形應係導致被害人車禍發生後，造成胸腹腔鈍挫傷伴有大出血之因素
    ；又如前述，本件被害人大量飲酒後之駕駛行為，以及疏未注意汽車轉彎時，轉
    彎車應讓直行車先行即貿然左轉等駕駛行為，係本件車禍發生之肇事主因，故被
    告之過失程度，經核尚屬輕微等一切情狀，量處被告有期徒刑三月，並諭知易科
    罰金以三百元折算一日之標準。本院經核原判決認事用法，均無違誤，量刑亦稱
    妥適。被告上訴意旨否認犯罪，檢察官上訴指摘原判決量刑過輕，均為無理由，
    應予駁回。
據上論斷，應依刑事訴訟法第三百六十八條，判決如主文。
本案經檢察官邱克斌到庭執行職務。
中    華    民    國      九十一      年      十二月    十六      日
                                  臺灣高等法院臺南分院刑事第五庭
                                      審判長法官  鄭    文    肅
                                            法官  黃    三    哲
                                            法官  王    浦    傑
右正本證明與原本無異。
如不服本判決，應於判決送達後十日內向本院提出上訴狀，其未敘述理由者並應於提
出上訴狀後十日內向本院補提理由書（應附繕本)。
                                      法院書記官  蔡    振    豐
中    華    民    國      九十一      年      十二      月    十七      日
附錄法條：
刑法第二百七十六條第二項：從事業務之人，因業務上之過失犯前項之罪者，處五年
                          以下有期徒刑或拘役，得併科三千元以下罰金。
